【裁判字號】    98,交聲,1452
【裁判日期】    981208
【裁判案由】    聲明異議
【裁判全文】
臺灣彰化地方法院交通事件裁定        98年度交聲字第1452號
原處分機關  交通部公路總局臺中區監理所彰化監理站
異  議  人
即受處分人  甲○○
上列異議人即受處分人因違反道路交通管理處罰條例案件，對於
交通部公路總局臺中區監理所彰化監理站於98年9月9日彰監四字
第裁64─U00000000號處分不服，聲明異議，本院裁定如下：
    主  文
異議駁回。
    理  由
一、按汽車駕駛人，駕車在鐵路平交道，不遵守看守人員之指示
    ，或遮斷器開始放下，或警鈴已響、閃光號誌已顯示，仍強
    行闖越者，處新台幣6,000元以上12,000元以下罰鍰，道路
    交通管理處罰條例第54條第1款定有明文。次按本條例所定
    罰鍰之處罰，行為人接獲違反道路交通管理事件通知單後，
    於15日內得不經裁決，逕依第92條第3項之罰鍰基準規定，
    向指定之處所繳納結案；不服舉發事實者，應於15日內，向
    處罰機關陳述意見；其不依通知所定期限前往指定處所聽候
    裁決，且未依規定期限繳納罰鍰結案或向處罰機關陳述意見
    者，處罰機關得逕行裁決之，道路交通管理處罰條例第9條
    第1項定有明文。
二、原處分意旨略以：異議人即受處分人甲○○（下稱異議人）
    於民國98年7月9日17時3分許，駕駛車牌號碼0076-XZ號自用
    小客車，行駛至臺中縣學田平交道前，因「警鈴已響、燈光
    號誌已顯示，遮斷器已啟動，仍闖越平交道」違規行為，爰
    依道路交通管理處罰條例第54條第1款、第63條第1項第3款
    及第24條第1項第4款（原裁決書漏未記載）等規定，裁處異
    議人罰鍰新臺幣（下同）10,500元，記違規點數3點，並施
    以道安講習等語。
三、本件聲明異議意旨略以：伊雖有違規闖越平交道之行為，但
    本件未裁罰6000元，而逕予裁罰10500元太重，實難甘服，
    為此聲明異議等語。
四、經查：
(一)異議人於98年7月9日17時3分許，駕駛車牌號碼0076-XZ號自
    用小客車，行駛至臺中縣學田平交道前，見警鈴已響、燈光
    號誌已顯示，遮斷器已啟動，仍強行闖越平交道，因而為內
    政部警政署鐵路警察局第一警務段臺中分駐所員警攔停，並
    製單舉發等情，業據異議人於本院98年11月3日訊問時自承
    不諱，並有內政部警政署鐵路警察局98年7月9日鐵警行字第
    U00000000號舉發違反道路交通管理事件通知單1紙、內政部
    警政署鐵路警察局第一警務段98年8月3日鐵一警行字第0980
    005054號函1份及違規自動照相相片2幀附卷可按，是異議人
    確有違規闖越鐵路平交道之行為，應堪認定。
(二)異議人固以前詞置辯，然依司法院大法官會議釋字第511 號
    解釋：「為加強道路交通管理，維護交通秩序，確保道路交
    通安全，道路交通管理處罰條例對違反該條例之行為定有各
    項行政罰。同條例第9 條第1 項規定應受罰鍰處罰之行為人
    接獲違反道路交通管理事件通知單後，得於15日內逕依各該
    條款罰鍰最低額，自動繳納結案。依同條例第92條授權訂定
    之違反道路交通管理事件統一裁罰標準及處理細則第41條第
    1 項及48條第1 項僅係就上開意旨為具體細節之規定，並未
    逾越母法之授權，與法律保留原則亦無違背，就此部分與本
    院釋字第423 號解釋所涉聲請事件尚屬有間。至上開細則第
    41條第2 項規定，行為人逾指定應到案日期後到案，另同細
    則第44條第1 項規定違反道路交通管理事件行為人未依規定
    自動繳納罰鍰或未依規定到案聽候裁決者，處罰機關一律依
    標準表規定之金額處以罰鍰，此屬法律授權主管機關就裁罰
    事宜所訂定之裁量基準，其罰鍰之額度並未逾越法律明定得
    裁罰之上限，且寓有避免各行政機關於相同事件恣意為不同
    裁罰之功能，亦非法所不許。上開細則於憲法保障人民財產
    權之意旨並無牴觸。至行為人對主管機關之裁罰不服，法院
    就其聲明異議案件，如認原裁定有違法、不當之情事，縱行
    為人有未依指定到案日期或委託他人到案者，仍得為變更處
    罰之裁判，乃屬當然。」之意旨，顯見，原處分機關因異議
    人未於應到案日期前自動繳納罰款，亦未依規定到案聽候裁
    決，遂依違反道路交通管理事件統一裁罰基準及處理細則第
    44 條第1項依基準表裁處罰緩，尚與法律保留原則、法律比
    例原則不相違背。
(三)其次，依照「違反道路交通管理事件統一裁罰基準及處理細
    則」第2 條第2 項之違反道路交通管理事件統一裁罰基準表
    ，以及同細則第41條之規定可知，違反道路交通管理事件之
    裁罰基準，係以當事人接到違規舉發通知書後，有無逾越到
    案日期繳納罰款及到案與否，為設定裁決罰鍰數額準據之一
    ，故行為人有無於到案日期前繳交罰鍰或到案與否，對於行
    為人究應處以較低額或較高額之罰鍰，本具有相當之決定性
    。另因違反道路交通管理事件之處罰為一行政秩序罰，其對
    於違規之行為人所為之處罰，顯然影響行為人之權利義務，
    性質上為負擔之行政處分，是其應有行政法基本原則之要求
    ，即行政行為應遵循公正、公開與民主之程序，確保依法行
    政原則，以保障人民權益，增進人民對行政之信賴，故為保
    障違反道路交通管理事件行為人之權益，舉發單位自應於舉
    發違反道路交通管理事件通知單上詳為記載「應到案日期」
    及「應到案處所」，且違反道路交通管理事件通知單亦須經
    合法送達，俾行為人得遵期到案繳交罰款，或對其違規之行
    為有陳述、爭執及聲明異議之機會。再者，依違反道路交通
    管理事件統一裁罰基準表，駕駛人有違反道路交通管理處罰
    條例第54條第1款之情形時，如於期限內繳納或到案聽候裁
    決者，處罰鍰10,000元；如逾應到案期限30日內繳納罰鍰或
    到案聽候裁決者，處罰鍰10,500元；如逾應到案期限30日以
    上60日以內繳納罰鍰或到案聽候裁決者，處罰鍰11 ,000元
    ；如逾應到案期限60日以上繳納罰鍰或逕行裁決者，處罰鍰
    12,000元。查本件舉發單上已詳為記載「應到案日期」及「
    應到案處所」乙節，有上開舉發違反道路交通管理事件通知
    單足憑，且異議人並據此於應到案日期前向應到案處所即交
    通部公路總局台中區監理所彰化監理站（以下簡稱彰化監理
    站）申訴，惟經彰化監理站向原舉發單位即內政部警政署鐵
    路警察局第一警務段函查異議人確有本件違規事實，原舉發
    並無不當乙節後，再函請異議人於98年8月27日前至彰化監
    理站繳納最低違規罰鍰10000元，或於上述期限內洽彰化監
    理站開立裁決書，此亦有交通部公路總局台中區監理所彰化
    監理站98年8月11日中監彰字第0980019409號函可按，而該
    函文亦已於98年8月12日送達予異議人之受僱人收受等情，
    有臺灣郵政掛號郵件收件回執1紙可參，然異議人遲至98年8
    月31日始具狀向彰化監理站聲明異議，並於98年9月3日方經
    彰化監理站收受，此有異議人98年8月31日交通聲明異議狀1
    份可按，足見異議人確有逾越應到案日期30內，方到案聽後
    裁決之情事，是彰化監理站依據前揭裁量基準表，科處該裁
    量基準表所定罰鍰10,500元，於法並無違誤，異議人既無正
    當理由而未為前項權利之行使，致受較高額罰鍰處罰，自難
    反指原處分機關裁處罰緩10,500元裁罰太重。
五、綜上所述，異議人於上揭時、地，確有駕駛車牌號碼0076-X
    Z號自用小客車違規闖越鐵路平交道之違規事實，足堪認定
    。則移送機關依道路交通管理處罰條例第54條第1款、第63
    條第1項第3款、第24條第1項第4款及違反道路交通管理事件
    統一裁罰基準表之規定，裁處異議人10,500元之罰鍰，核無
    違誤。本件異議無理由，應予駁回。
六、據上論斷，應依道路交通管理處罰條例第87條第2 項、道路
    交通案件處理辦法第19條前段，裁定如主文。
中    華    民    國    98    年    12    月    8     日
                  交通法庭            法  官  簡璽容
以上正本證明與原本無異。
如不服本裁定，應於裁定送達後五日內向本院提出抗告狀(須附
抗告狀繕本 )。
中    華    民    國    98    年    12    月    9     日
                                      書記官  詹國立


司法院資訊處製作；財團法人民間司法改革基金會備份。
